臺灣高等法院刑事判決
110年度上訴字第3532號
上  訴  人  
即  被  告  甲○○

上列上訴人即被告因家暴傷害等案件，不服臺灣新北地方法院11
0年度訴字第516號，中華民國110年10月27日第一審判決（起訴
案號：臺灣新北地方檢察署109年度偵字第35914號），提起上訴
，本院判決如下：
    主  文
上訴駁回。
    事  實
一、甲○○係乙○○○之子，2人間具有家庭暴力防治法第3條第3款所
    定之家庭成員關係。甲○○前因對乙○○○為家庭暴力行為，經
    臺灣新北地方法院於民國109年6月18日以109年度暫家護字
    第384號核發民事暫時保護令，裁定甲○○不得對乙○○○實施身
    體、精神上之不法侵害，不得為騷擾之聯絡行為。詎甲○○於
    109年6月20日收受且知悉上開民事暫時保護令裁定內容後，
    因不滿乙○○○對財產之分配，竟基於傷害、違反保護令之犯
    意，於該暫時保護令有效期間內之109年6月21日凌晨1時40
    分許，在新北市○○區○○路00號2樓住處內，於乙○○○睡覺之際
    ，進入乙○○○之房間內，徒手毆打乙○○○臉部、頭部，並將乙
    ○○○自床上強拉至地上，致乙○○○受有左臉挫傷、後腦挫傷、
    左背挫傷等傷害，以此方式對乙○○○實施身體上之不法侵害
    而違反保護令。
二、案經乙○○○訴由新北市政府警察局板橋分局報告臺灣新北地
    方法院檢察署檢察官偵查起訴。
    理  由
一、證據能力：按被告以外之人於審判外之言詞或書面陳述，除
    法律有規定者外，不得作為證據，刑事訴訟法第159條第1項
    固定有明文。惟按當事人、代理人或辯護人於法院調查證據
    時，知有第159條第1項不得為證據之情形，而未於言詞辯論
    終結前聲明異議者，視為有前項之同意，同法第159條之5第
    2項亦定有明文。本件上訴人即被告甲○○於原審備程序時對
    於本判決下列所引用之供述證據之證據能力，均表示無意見
    而不予爭執，迄至本院言詞辯論終結前亦未再聲明異議，本
    院審酌上開證據資料製作時之情況，尚無違法不當及證明力
    明顯過低之情形，爰依前開規定，認均具有證據能力。又本
    院下列所引用之非供述證據（卷內之文書、物證）之證據能
    力部分，並無證據證明係公務員違背法定程序所取得，且當
    事人等於本院亦均未主張排除其證據能力，本院審酌前揭非
    供述證據並無顯不可信之情況與不得作為證據之情形，依刑
    事訴訟法第158條之4反面解釋及第159條之4之規定，應認均
    有證據能力。
二、訊據被告於原審時矢口否認有何違反保護令、傷害犯行，辯
    稱：於本件案發後才收到保護令，我沒有傷害告訴人乙○○○
    云云。經查：
  ㈠被告與告訴人為母子關係，業據被告供述明確（109年度偵字
    第35914號卷第8頁），核與告訴人於警詢之證述相符（109
    年度偵字第35914號卷第11至12頁），足認2人間為家庭暴力
    防治法第3條第3款之家庭成員關係。又被告前因對告訴人為
    家庭暴力行為，經臺灣新北地方法院於民國109年6月18日以
    109年度暫家護字第384號核發民事暫時保護令，裁定被告不
    得對告訴人實施身體、精神上之不法侵害，不得為騷擾之聯
    絡行為等情，有臺灣新北地方法院109 年度暫家護字第384 
    號暫時保護令裁定可稽（109年度偵字第35914號卷第17至18
    頁），此部分之事實堪以先行認定。
  ㈡證人即告訴人於偵查中證述：109年6月21日凌晨2時，當時我
    在睡覺，被告先在廚房摔東西，後來跑進來我房間來兇我，
    把我拉起來，並用手打我左邊臉頰巴掌、用手打我頭3下，
    他的手拖著我右手把我從床上拖至地板，叫我起來去打掃廚
    房；被告打我後，被告女兒毛顯妮打電話給我女兒，我女兒
    去報警的（109年度偵字第35914號卷第66頁）；於原審準備
    程序證述：109年6月21日半夜我已經在睡覺了，被告叫我起
    來打掃廚房，我沒起來，他就打我、甩我巴掌，還有揍我頭
    中間三下，還把我拖摔到床下，用腳踹我等語（原審卷第19
    3至194頁），核與證人即被告女兒毛顯妮於偵查中證述：那
    天我還沒有睡著，我先聽到被告在廚房摔東西，他是把所有
    東西都往地上摔，並不是在打蟑螂，因為我在樓上有聽到，
    我就開始通知其他家人，家人就報警，我出房門就幫忙錄影
    蒐證；我在樓梯靠近告訴人的房間有聽到告訴人從床上摔下
    來的聲音及被告把告訴人拖下床的聲音，因為告訴人掉到床
    上有「碰」一聲，也有叫一聲，被告就跟告訴人說「叫什麼
    叫」；當天是我陪告訴人去驗傷等情大致相符（109年度偵
    字第35914號卷第67至68頁），復有檢察官勘驗毛顯妮所錄
    當天情形之光碟內容後所製作之勘驗筆錄可按（109年度偵
    字第35914號卷第67至68頁），又告訴人於案發當日凌晨3時
    許隨即至雙和醫院就診，經診斷受有左臉挫傷、後腦挫傷、
    左背挫傷等傷害，此有雙和醫院97年8 月12日衛署醫字第09
    70209711號受理家庭暴力事件驗傷診斷書可佐（109年度偵
    字第35914號卷第19至21頁），告訴人所受傷勢與告訴人指
    證遭被告攻擊之過程、部位亦相一致，故被告於109年6月21
    日凌晨1時40分許，在告訴人房間內，有毆打告訴人臉部及
    頭部，並將告訴人自床上強拉至地上而實施身體上之不法侵
    害，致告訴人受有前揭傷害等情，足堪認定。
  ㈢被告雖辯稱於本件案發後才收到保護令云云。然查，前揭暫
    時保護令於109年6月20日送達被告，並由被告親自收受，此
    有送達證書在卷可按（109年度偵字第35914號卷第103頁）
    ，故被告辯稱本件案發後才收到保護令云云，不足採信。被
    告自109年6月20日收受前揭暫時保護令後，即已知悉前揭暫
    時保護令之內容，堪以認定。
  ㈣被告於上訴意旨聲請調閱警詢筆錄及影音檔案，用以證明其
    於製作警詢筆錄時已表明當時未收到保護令之事實。經查，
    被告警詢筆錄中已有記載被告稱於案發時未收到保護令（10
    9年度偵字第35914號卷第9頁），被告所欲證明之事實，已
    臻明確，且被告之警詢筆錄亦經本院於審理時當庭提示而調
    查，故被告聲請調閱影音檔案，本院認無調查之必要，附此
    敘明。
  ㈤綜上所述，本案事證明確，被告前揭所辯，不足採信。被告
    犯行堪以認定，應依法論科。
三、論罪：
  ㈠核被告所為，係犯刑法第280條、第277條第1項之傷害直系血
    親尊親屬罪、家庭暴力防治法第61條第1款之違反保護令罪
    。被告對告訴人為身體不法侵害，核屬家庭暴力防治法第2
    條第2項之家庭暴力罪。檢察官起訴書漏未斟酌告訴人為被
    告之直系血親尊親屬，認被告就傷害告訴人部分係犯刑法第
    277條第1項之傷害罪，尚有未洽，惟其基本事實同一，又原
    審於審理時就上開事實、罪名已告知被告（原審卷第247頁
    ），本院自應予審理，並變更其起訴法條。
  ㈡被告對直系血親尊親屬之告訴人犯傷害罪，應依刑法第280條
    加重其刑。
  ㈢被告所犯上開數罪間，係以一行為觸犯數罪名，為想像競合
    犯，依刑法第55條之規定，從一重論以刑法第280條、第277
    條第1項之傷害直系血親尊親屬罪處斷。
四、上訴駁回之理由：
　㈠被告上訴意旨略以：被告並未收到保護令，且完全不知情，
    傷害罪判刑過重，不符罪刑相當原則云云。
　㈡原審以被告犯行事證明確，依法論罪，並審酌被告與告訴人
    為母子關係，彼此間縱有爭執，亦當冷靜溝通，且被告於知
    悉保護令裁定內容後，更應當秉持理性，把持自我，有所節
    制，然其仍無視法院依法核發之民事暫時保護令之效力，以
    徒手之方式打傷已年邁之告訴人，並將告訴人從床上強拉，
    導致告訴人摔至地上，對告訴人為身體上之不法侵害，造成
    告訴人受有左臉挫傷、後腦挫傷、左背挫傷之傷害，於犯後
    始終否認犯行，毫無悔意，犯後態度不佳，而應予嚴加非難
    ，兼衡被告之智識程度、家庭經濟狀況、暨犯罪之動機、目
    的與手段等一切情狀，量處被告有期徒刑4月。經核其認事
    用法均無違誤，量刑亦屬允當。
　㈢按個案之裁量判斷，除非有全然喪失權衡意義或其裁量行使
    顯然有違比例、平等諸原則之裁量權濫用之情形，否則縱屬
    犯罪類型雷同，仍不得將不同案件裁量之行使比附援引為本
    案之量刑輕重比較，以視為判斷法官本於依法獨立審判之授
    權所為之量情裁奪有否裁量濫用之情事。此與所謂相同事務
    應為相同處理，始符合比例原則與平等原則之概念，迥然有
    別（最高法院100 年度台上字第21號、第733號刑事判決意
    旨參照）。又刑法第57條之規定，係針對個別犯罪為科刑裁
    量時，明定科刑基礎及尤應注意之科刑裁量事項，屬宣告刑
    之酌定。又裁量權之行使，屬實體法上賦予法院依個案裁量
    之職權，如所為裁量未逾法定刑範圍，且無違背制度目的、
    公平正義或濫用裁量權情形，即無違法可言（最高法院106
    年度台抗字第25號刑事裁定意旨參照）。本案原審量刑時，
    已就刑法第57條所定各款科刑輕重應審酌之事項，於理由欄
    內具體說明，已基於刑罰目的性之考量、刑事政策之取向以
    及行為人刑罰感應力之衡量等因素而為刑之量定，並未逾越
    法定刑度，亦無違背公平正義之精神，客觀上不生量刑失衡
    之裁量權濫用，被告上訴主張原審判刑過重，不符罪刑相當
    原則云云，自無理由。
　㈣被告仍執前詞，否認犯行，提起上訴，惟均業據本院逐一論
    駁說明如前，被告上訴為無理由，應予駁回。
五、被告經本院合法傳喚，無正當之理由不到庭，爰不待其陳述
    ，逕以一造辯論而為判決。　　
據上論斷，應依刑事訴訟法第368條、第371條，判決如主文。
本案經檢察官劉仕國、藍巧玲提起公訴，檢察官林安紜到庭執行
職務。　
中　　華　　民　　國　　111 　年　　3 　　月　　31　　日
                  刑事第十六庭  審判長法　官 劉嶽承
                                      法　官 廖紋妤
                                      法　官 王耀興
以上正本證明與原本無異。
如不服本判決，應於收受送達後20日內向本院提出上訴書狀，其
未敘述上訴之理由者並得於提起上訴後20日內向本院補提理由書
（均須按他造當事人之人數附繕本）「切勿逕送上級法院」。
                                      書記官  蘇佳賢
中　　華　　民　　國　　111 　年　　3 　　月　　31　　日
附錄論罪科刑法條：
中華民國刑法第277條
（普通傷害罪）
傷害人之身體或健康者，處5 年以下有期徒刑、拘役或50萬元以
下罰金。
犯前項之罪，因而致人於死者，處無期徒刑或7 年以上有期徒刑
；致重傷者，處3 年以上10年以下有期徒刑。
中華民國刑法第280條
（傷害直系血親尊親屬罪）
對於直系血親尊親屬，犯第二百七十七條或第二百七十八條之罪
者，加重其刑至二分之一。
家庭暴力防治法第61條
違反法院依第 14 條第 1 項、第 16 條第 3 項所為之下列裁定
者，為本法所稱違反保護令罪，處 3 年以下有期徒刑、拘役或
科或併科新臺幣 10 萬元以下罰金：
一、禁止實施家庭暴力。
二、禁止騷擾、接觸、跟蹤、通話、通信或其他非必要之聯絡行
    為。
三、遷出住居所。
四、遠離住居所、工作場所、學校或其他特定場所。
五、完成加害人處遇計畫。